【裁判字號】    97,訴,249
【裁判日期】    970625
【裁判案由】    強盜
【裁判全文】
臺灣桃園地方法院刑事判決               97年度訴字第249號
公  訴  人  臺灣桃園地方法院檢察署檢察官
被      告  甲○○
                    （現在臺灣桃園看守所羈押中）
選任辯護人  謝崇浯律師
上列被告因強盜案件，經檢察官提起公訴（97年度偵字第3084號
），本院判決如下︰
    主  文
甲○○共同意圖為自己不法之所有，以強暴至使不能抗拒，而取
他人之物，累犯，處有期徒刑伍年陸月。
    事  實
一、甲○○前曾因違反懲治盜匪條例、詐欺等案件，經本院分別
    判處有期徒刑十二年、三月確定，送監接續執行至民國九十
    六年四月二十日縮刑期滿，執行完畢（構成累犯），仍不知
    悔改，其於九十六年四月二十五日，偶然在桃園縣中壢市某
    小吃店內結識有婦之夫丙○，進而交往，交往期間，丙○多
    次要求甲○○代其設法，與其夫乙○○離婚，甲○○應允後
    ，為防自己與丙○交往之情事曝光，乃於九十七年一月初，
    數次化名「阿和」與乙○○聯絡，向乙○○謊稱：伊是龍潭
    地區的幫派份子，專門為人處理債務，而丙○與丙○男友「
    小龍」在外欠債，避不見面，對方託伊處理，要乙○○轉告
    丙○與「小龍」出面云云，希冀藉此方式，迂迴讓乙○○得
    知丙○在外與人交往，從而達到令二人離婚之目的，惟乙○
    ○不為所動，甲○○見未能得逞，遂又與丙○商議，計畫以
    要乙○○為前開債務負責為名，強盜乙○○財物，或可因此
    使乙○○心生畏懼，為撇清責任，自動要求與丙○離異云云
    ，經丙○同意後（丙○涉嫌共同強盜部分，由檢察官另案偵
    辦），二人乃意圖為自己不法之所有，並基於強盜之犯意聯
    絡，由甲○○出面，與乙○○相約於九十七年一月十九日晚
    間十時許，在桃園縣中壢市○○路○段之龍岡公園見面。旋
    乙○○果然騎乘Ｐ六七—四二八號重機車，準時前來龍岡公
    園赴約，甲○○遂向乙○○誑稱：伊上頭老大對伊一直沒有
    找到丙○和「小龍」，非常不滿，不過伊現在抓到「小龍」
    的一個小弟，希望乙○○到大享賓館與該小弟對質，但為了
    防止乙○○途中逃跑，並給伊老大一個交代，所以要做個樣
    子，把乙○○綁起來云云，並作勢移動其插在腰間之玩具手
    槍一把（經鑑定結果無殺傷力），以堅乙○○之信，乙○○
    雖因自認事不關己，而未心生畏懼，然受甲○○所愚，為釐
    清事實起見，竟仍同意甲○○以繩索（事後已丟棄滅失）綁
    縛其雙手，並跟隨甲○○前往位於桃園縣中壢市○○路一一
    四號之「大享賓館」。當日晚間十一時許，甲○○、乙○○
    進到大享賓館第三０七號房後，甲○○即藉口伊老大將到云
    云，動手將乙○○已受綑綁之雙手綁縛牢固，進而將乙○○
    之雙腳一併捆縛固定，隨後，甲○○即與乙○○留宿在上址
    大享賓館第三０七號房。
二、翌日（九十七年一月二十日）上午十時九分許，甲○○以其
    使用之0000000000號行動電話，撥打丙○家中之
    0000000號電話與丙○聯絡，並告知上情後，丙○得
    知乙○○之機車仍然停放在龍岡公園附近，連忙囑託甲○○
    將機車牽往別處，以防巡邏警員發現，並與甲○○相約在當
    日下午見面。甲○○應允後，隨即在上址大享賓館第三０七
    號房內，按丙○指示，於乙○○因遭繩索綑綁，不能抗拒之
    際，動手搜刮乙○○身上之機車鑰匙一把、現金新臺幣（下
    同）八千八百元、員工識別證一張、提款卡二張，而強盜乙
    ○○上揭財物，並即搭乘計程車前往龍岡公園，在附近尋得
    乙○○之Ｐ六四—七二八號重機車後，將之騎回大享賓館附
    近停放，迨機車藏放妥當，甲○○返回大享賓館第三０七號
    房時，發現乙○○已經自行掙脫綁縛，遂又接續以繩索綑綁
    乙○○，再外出赴丙○之約。當日（一月二十日）下午一時
    許，乙○○與丙○在桃園縣平鎮市○○○路二巷丙○住處附
    近見面後，乙○○即將其強盜自乙○○之證件、現金及提款
    卡交給丙○，惟丙○僅留下現金八千八百元，餘物則交回甲
    ○○保管，二人隨後回到大享賓館，由丙○在附近等候，甲
    ○○則返回第三０七號房，而發現乙○○又自行解開繩索後
    ，遂接續三度以繩索綑綁乙○○，並以賓館房間的毛巾矇住
    乙○○之嘴部、眼睛後，出外與丙○會合，在中壢一帶閒逛
    ；期間，乙○○於當日下午三時三十分許，在上址賓館第三
    ０七號房內，再次掙脫繩索後即自行離去，並於翌日（一月
    二十一日）以機車失竊為由，向警方報案。當日（一月二十
    日）下午五時許，甲○○、丙○返回上址大享賓館，另開第
    二０六號房後，丙○在該處等待，甲○○則返回第三０七號
    房探視乙○○情況，發現乙○○已然離開，二人乃將上開兩
    個房間退房，在中壢一帶四處遊蕩，稍後丙○並於九十三年
    一月二十二日與甲○○分手返家。嗣因丙○居中與甲○○聯
    繫，要求甲○○與乙○○和解未果，乃配合警方，於九十七
    年一月二十五日晚間六時四十分許，將甲○○誘至桃園縣平
    鎮市○○路九號前捕獲，現場除自甲○○身上查獲乙○○之
    機車鑰匙一把、員工識別證一張、提款卡二張外，並在甲○
    ○騎乘之ＲＱＴ—八二三號重機車置物箱內扣得其所有供犯
    罪所用之玩具手槍一把，再由甲○○帶領警方，至桃園縣中
    壢市○○路一０八號停車場尋回乙○○之Ｐ六七—四二八號
    重機車，而發覺上情。
三、案經桃園縣政府警察局中壢分局移送臺灣桃園地方法院檢察
    署檢察官偵查起訴。
    理  由
一、證據能力部分：
（一）被告於警詢、檢察官偵查中之自白，並無證據證明係出於
      強暴、脅迫、利誘、詐欺、疲勞訊問、違法羈押或其他不
      正之方法，且與事實相符，依刑事訴訟法第一百五十六條
      第一項規定，得為證據，而卷附由被告書寫之自白書，性
      質上同於其自白，依前說明，亦得為證據。
（二）證人乙○○於檢察官偵查及本院審理時之證詞，及證人丙
      ○在本院審理時之證詞，均係渠等依法具結後所為之陳述
      ，其二人在本院審理時並均依法接受交互詰問，乙○○在
      偵查中之證詞，復查無顯不可信之情況，是渠等證詞自均
      得採為證據。
（三）卷附被告使用之0000000000號行動電話通聯紀
      錄，係以機械方式逐次紀錄所得，並非依憑人之記憶再加
      以轉述之傳聞證據，殊無傳聞證據排除法則之適用，亦無
      證據證明係公務員違背法定程序或經偽造、變造所取得，
      是故，亦有證據能力。
（四）扣案之玩具手槍係可為證據之物，且無證據證明其取得過
      程有何違法，自可採為證據。
（五）卷附桃園縣政府警察局出具之槍彈鑑定書，雖非審判長、
      受命法官或檢察官選任之鑑定人所出具之鑑定報告，惟鑑
      定證人之訊問，依刑事訴訟法第二百十條規定，既適用關
      於人證之規定，則上開鑑定書仍不失為傳聞證據之一種，
      而被告及辯護人在本院審理時，已表示同意引用全部證據
      等語（本院卷第四十四頁、第九十五頁），本院審酌上開
      書面作成時之情況，亦認為適當，依刑事訴訟法第一百五
      十九條之五第一項規定，此項證據應有證據能力。至於乙
      ○○出具之贓物領據，性質上亦屬於乙○○以書面所為之
      陳述，依同上理由，亦有證據能力。
二、訊據被告甲○○除對丙○涉案之情節部分，保持緘默以外，
    就強盜乙○○財物之犯行均坦承不諱。經查：
（一）被告如何與丙○偶然結識，進而交往，嗣因丙○要求被告
      代其設法與其夫乙○○離婚，被告在應允後，為防自己與
      丙○交往之情事曝光，乃數次化名「阿和」與乙○○聯絡
      ，而向乙○○謊稱：伊是龍潭地區的幫派份子，因丙○與
      丙○男友「小龍」在外欠債，避不見面，故由伊前來，要
      乙○○轉告丙○與「小龍」出面云云，希冀藉此方式，迂
      迴讓乙○○得知丙○在外與人交往，從而獲致令二人離婚
      之目的，惟乙○○不為所動，被告遂與丙○商議強盜乙○
      ○財物，期使乙○○因而心生畏懼，為撇清責任，自動要
      求與丙○離異，經丙○同意後，被告乃於九十七年一月十
      九日晚間，與乙○○相約在龍岡公園見面後，設詞誘使乙
      ○○同意被告綁縛其雙手，並隨被告前往大享賓館對質，
      稍後，二人進到大享賓館第三０七號房後，被告隨即動手
      將乙○○已經綁縛之雙手、雙腳一併捆縛固定，並與乙○
      ○留宿在上址大享賓館第三０七號房。迨翌日上午，被告
      以0000000000號行動電話與丙○聯繫後，即按
      丙○指示，在上址大享賓館第三０七號房內，於乙○○因
      遭繩索綑綁，不能抗拒之際，動手搜刮乙○○身上之機車
      鑰匙一把、現金八千八百元、員工識別證、提款卡等物，
      並即搭乘計程車前往龍岡公園，將乙○○騎乘前來赴約之
      Ｐ六四—七二八號重機車騎回大享賓館附近停放，以避免
      巡邏警員發現有異，隨後機車藏放妥當，被告返回大享賓
      館第三０七號房時，發現乙○○已自行掙脫綁縛，乃又接
      續以繩索綑綁乙○○，再外出與丙○見面，並將取自乙○
      ○之證件、現金及提款卡交給丙○，惟丙○僅留下現金八
      千八百元，餘物則仍交回被告保管，二人隨後回到大享賓
      館，由被告返回第三０七號房察看時，發現乙○○又自行
      解開繩索，被告遂接續三度以繩索綑綁乙○○，並以賓館
      房間的毛巾矇住乙○○之嘴部、眼睛後，出外與丙○會合
      ，在中壢一帶閒逛；期間，乙○○在上址賓館第三０七號
      房內，又再次掙脫繩索後，乃自行離去，隨後被告與丙○
      閒逛回來，丙○在大享賓館內新開之第二０六號房內等待
      ，被告則前去探視乙○○情況，發現乙○○已然離開，二
      人乃將上開兩個房間退房，在中壢一帶四處遊蕩，稍後丙
      ○則於九十三年一月二十二日與被告分手，自行返家。嗣
      丙○返家後又配合警方，於九十七年一月二十五日晚間，
      將被告誘捕到案，現場除自被告身上查獲乙○○之機車鑰
      匙一把、員工識別證一張、提款卡二張外，並在被告騎乘
      之ＲＱＴ—八二三號重機車置物箱內扣得玩具手槍一把，
      嗣再由被告帶領警方，至桃園縣中壢市○○路一０八號停
      車場尋回乙○○之Ｐ六七—四二八號重機車等事實，業經
      被告於檢察官偵查及本院準備程序中自承屬實（偵查卷第
      五十二頁、第七十頁，本院卷第十四頁），核與證人乙○
      ○於檢察官偵查及本院審理時證述其如何遭被告欺騙，任
      令被告綁縛雙手，前往大享賓館後，於受綁不能抗拒之際
      ，遭被告取去其財物之情節相符（偵查卷第七十六頁至第
      七十七頁、本院卷第六十四頁至第六十八頁、第八十七頁
      至第八十九頁），即被告在本院審理時，雖對丙○涉案之
      部分保持緘默，惟仍陳稱：我承認有起訴書記載之犯罪事
      實等語（本院卷第九十四頁）。又被告於九十七年一月十
      九日將乙○○帶往大享賓館第三０七號房後，於翌日（一
      月二十日）上午十時九分三十七秒，以其使用之0000
      000000號行動電話，撥打丙○家中之000000
      0號電話，與丙○聯絡後，丙○復於當日上午十一時十二
      分、十一時十五分回撥被告電話，稍後被告再於當日中午
      時分撥打丙○上開電話，與丙○聯絡，嗣後被告又於當日
      下午三時零七分、三時二十分撥打二次電話與丙○聯絡之
      事實，亦有該0000000000號行動電話之通聯紀
      錄一份在卷可查（偵查卷第一一一頁至第一一二頁），此
      應可佐證前開被告所述：伊於案發過程中確實有與丙○聯
      絡、見面，期間除按丙○指示，將乙○○之機車騎往別處
      停放，並在二人見面時，將取自乙○○之現金八千八百元
      交給丙○等語，並非子虛，此外，並有乙○○出具之贓物
      領據一份附卷（偵查卷第四十四頁），被告之玩具手槍一
      把扣案可資佐證，足認被告前開自白屬實，可以採信。
（二）被告於警詢中雖陳稱：「我是想說身上也快沒錢了，才於
      賓館內臨時起意強盜乙○○財物，犯案前沒有計畫及預備
      作為」、「新臺幣八千八百元我自己吃喝玩樂花費殆盡，
      剩七百元」等語（偵查卷第十三頁、第十五頁），惟此後
      在檢察官偵查中則翻稱：「我是受丙○之託，因為丙○想
      跟乙○○離婚」、「我和丙○謀議強盜乙○○，我和她從
      九十六年四月交往至被逮捕」等語（偵查卷第五十二頁、
      第六十九頁），並以書面陳明其與丙○相識、交往，進而
      與丙○共謀，將乙○○誘至「大享賓館」第三０七號房內
      綑綁洗劫，事後除將乙○○之機車騎往別處藏放以外，並
      將取自乙○○之八千八百元交給丙○等細節（偵查卷第五
      十八頁至第六十六頁自白書），並在本院審理時補稱：警
      察在我身上查扣的七百元，是我朋友拿給我的，與乙○○
      身上拿的八千八百元沒有關係等語（本院卷第九十三頁）
      ，就丙○是否與其共謀涉案一節，雖有反覆，且證人丙○
      亦到庭證稱略以：伊與被告於九十六年四月二十五日，在
      中壢市一家卡拉ＯＫ認識，九十七年一月二十日伊有打電
      話給被告，並和被告到中壢龍岡公園，但伊不知道前一天
      （一月十九日）被告有約乙○○出去，也沒有要被告把乙
      ○○的機車停到大享賓館附近，被告也沒有拿乙○○的現
      金、員工識別證、提款卡給伊，當天下午伊有和被告到大
      享賓館第二０六號房，但被告說是去找朋友，後來被告不
      讓伊回家，過了二天到九十七年一月二十二日，被告才讓
      伊回家，伊回家後乙○○說他被綁架，伊覺得乙○○所描
      述的人很像是被告，才打電話要被告交還乙○○的證件、
      現金云云（本院卷第八十頁至第八十六頁），惟綜觀全案
      經過，丙○在九十七年一月十九日、一月二十日二天，數
      次撥打電話與被告聯絡，唆使被告將乙○○之機車牽往別
      處，甚至與被告見面，拿回被告取自乙○○身上之現金八
      千八百元，再陪同被告返回大享賓館，事後又與被告在外
      盤桓至一月二十二日始返家，涉案程度匪淺，何況被告與
      乙○○素不相識，若非丙○從中穿針引線，衡情當不致如
      此，而被告初始於警詢中供稱：伊係臨時起意強盜乙○○
      財物云云，或係迴護丙○之詞，至於丙○否認知情，則應
      係卸責之詞，均無可採，是故，兩相權衡，仍以被告在檢
      察官偵查中所述：伊與丙○共謀等語，較為可信，從而，
      丙○與被告就本件犯行間應有犯意聯絡，為共同正犯，應
      可認定。
（三）綜上所述，本件事證明確，被告犯行已堪認定，應依法論
      科。
三、按被告在與乙○○在龍岡公園見面後，即出示玩具手槍，誘
    使乙○○同意其綑綁至大享賓館第三０七號房，期間接續數
    次加以綁縛固定，至翌日下午乙○○自行脫困為止，此部分
    所為，客觀上雖已剝奪乙○○之行動自由，惟依乙○○在本
    院所述：被告在賓館拿繩子綑綁伊時，伊是自願配合的，並
    不是因為被告身上有槍的關係，在龍岡公園時有看到被告在
    腰間移動槍枝，但伊覺得和伊無關，所以伊也不會害怕，但
    伊身上的現金及證件，則是被告強行取走的，至於伊為何會
    和被告從龍岡公園到大享賓館，則是要和被告口中的小弟對
    質，和槍沒有關係等語（本院卷第六十六頁至第六十八頁）
    ，是則，既係乙○○自願受綁前去大享賓館，且乙○○本即
    有權處分是項個人法益，故被告綑綁乙○○之所為，即因乙
    ○○之同意，而阻卻違法，尚難論以刑法第三百零二條第一
    項之妨害自由罪。惟被告於綑綁乙○○之後，在大享賓館第
    三０七號房內，利用乙○○因手腳已遭綑綁，無法掙脫之便
    ，動手搜刮乙○○身上財物之所為，則係以綑綁之強暴方式
    ，至使乙○○不能抗拒後，進而違反乙○○之意願，強取乙
    ○○之物，此部分所為核與強盜罪之構成要件相符，而本案
    乙○○所同意被告者，係個人因受綁致行動自由受限，並非
    同意被告隨意強取其財物可比，是故，被告此部分所為，不
    能認為有如同前開之阻卻違法事由，應以強盜罪論擬。至於
    被告在龍岡公園雖有向乙○○出示一把玩具手槍，惟不能證
    明該玩具手槍有殺傷力（偵查卷第一二二頁桃園縣政府警察
    局槍彈鑑定書參照），應非兇器，且乙○○係自願受綁，亦
    與上開玩具手槍無關，何況乙○○在本院審理時亦表示：在
    大享賓館內並未看到該手槍等語（本院卷第六十五頁），準
    此，被告強盜乙○○財物時，尚難認其攜有兇器，併予敘明
    。
四、核被告所為，係犯刑法第三百二十八條第一項前段之普通強
    盜罪。被告與丙○就上開強盜犯行間，有犯意聯絡，而推由
    被告實行，係共同正犯。被告前曾因違反懲治盜匪條例、詐
    欺等案件，經本院分別判處有期徒刑十二年、三月確定後，
    送監接續執行至九十六年四月二十日縮刑期滿，執行完畢，
    有臺灣高等法院被告前案紀錄表一份在卷可稽，其於前案有
    期徒刑執行完畢後，五年內故意再犯本件有期徒刑以上刑之
    罪，為累犯，應依刑法第四十七條第一項規定加重其刑。爰
    審酌被告僅因與丙○交往，即設計丙○之夫乙○○與丙○離
    婚，欲拆散對方家庭，不論犯罪動機、目的均極可議，而被
    告以強盜方式，欲迂迴迫使乙○○應允離婚，犯罪手段亦值
    深究，原不宜輕縱，姑念被告犯後始終坦承其個人部分之犯
    罪事實，而被害人乙○○不僅並未受傷，且係自願受綁，又
    僅被取去現金八千八百元，提款卡亦未遭被告盜領，對乙○
    ○實際造成之損害有限，公訴人求處有期徒刑六年，衡諸上
    開情狀，稍嫌過重等一切情狀，量處如主文所示之刑，以示
    懲儆。被告用於綑綁乙○○之繩索丟棄在大享賓館內，並未
    扣案，被告復陳明已不知其去向，衡情當已滅失，不再宣告
    沒收，扣案之玩具手槍一把雖係被告所有，惟不能證明係供
    被告犯強盜罪所用之物，亦不能沒收，附予敘明。
據上論斷，應依刑事訴訟法第二百九十九條第一項前段，刑法第
二十八條、第三百二十八條第一項、第四十七條第一項，判決如
主文。
本案經檢察官林清安到庭執行職務。
中    華    民    國    97    年    6     月    25    日
                  刑事第八庭  審判長法  官   邱滋杉
                                    法  官   袁雪華
                                    法  官   陳彥宏
以上正本證明與原本無異
如不服本判決書應於送達後10日內向本院提出上訴狀
                                    書記官   翁其良
中    華    民    國    97    年    6     月    25    日
論罪法條：刑法第328條第1項
中華民國刑法第328條
（普通強盜罪）
意圖為自己或第三人不法之所有，以強暴、脅迫、藥劑、催眠術
或他法，至使不能抗拒，而取他人之物或使其交付者，為強盜罪
，處5 年以上有期徒刑。
以前項方法得財產上不法之利益或使第三人得之者，亦同。
犯強盜罪因而致人於死者，處死刑、無期徒刑或 10 年以上有期
徒刑；致重傷者，處無期徒刑或 7 年以上有期徒刑。
第 1 項及第 2 項之未遂犯罰之。
預備犯強盜罪者，處 1 年以下有期徒刑、拘役或 3 千元以下罰
金。


司法院資訊處製作；財團法人民間司法改革基金會備份。
